臺灣苗栗地方法院民事簡易判決
111年度苗簡字第326號
原      告  凱基商業銀行股份有限公司


法定代理人  魏寶生  



訴訟代理人  羅芙怡  

被      告  詹前暐  

            詹智茵  

兼上二人
訴訟代理人  詹景州  

被      告  詹智君  


上  一  人
法定代理人  詹益弘  

            力花採  

上  一  人
訴訟代理人  詹智茵  

上列當事人間塗銷所有權移轉登記等事件，本院於民國111年6月
27日言詞辯論終結，判決如下：
　　主  文
被告間就坐落苗栗縣○○鄉○○段000地號、面積143.32平方公尺、
權利範圍5分之1之土地，於民國110年8月31日所為贈與之債權行
為，及於民國110年9月24日所為所有權移轉登記之物權行為，均
應予撤銷。
被告詹前暐、詹智茵、詹智君應將前項土地，就贈與人即被告詹
景州，於民國110年9月24日經苗栗縣銅鑼地政事務所以贈與為登
記原因，所為所有權移轉登記予以塗銷。
訴訟費用由被告連帶負擔。
　　事實與理由
壹、程序方面：
一、按訴狀送達後，原告不得將原訴變更或追加他訴。但擴張或
    減縮應受判決事項之聲明者，不在此限，民事訴訟法第255
    條第1項第3款定有明文。原告起訴聲明原為：⑴被告間就坐
    落苗栗縣○○鄉○○段000地號、面積143.32平方公尺之土地，
    於民國110年9月24日所為贈與之債權行為，及於110年9月24
    日所為所有權移轉登記之物權行為，均應予撤銷。⑵被告詹
    前暐、詹智茵、詹智君應將前項土地，就贈與人即被告詹景
    州，於110年8月31日經苗栗縣銅鑼地政事務所(下稱銅鑼地
    政)以贈與為登記原因，所為所有權移轉登記予以塗銷，並
    回復登記予被告詹景州所有。嗣於111年6月13日具狀及同年
    月27日當庭更正為：⑴被告間就坐落苗栗縣○○鄉○○段000地號
    、面積143.32平方公尺、權利範圍5分之1之土地(下稱系爭
    土地)，於110年8月31日所為贈與之債權行為，及於110年9
    月24日所為所有權移轉登記之物權行為，均應予撤銷。⑵被
    告詹前暐、詹智茵、詹智君應將前項土地，就贈與人即被告
    詹景州，於110年9月24日經銅鑼地政以贈與為登記原因，所
    為所有權移轉登記予以塗銷。屬減縮應受判決事項之聲明，
    核與前開規定並無不符，應予准許。
二、被告詹智君及其法定代理人經合法通知，未於言詞辯論期日
    到場，核無民事訴訟法第386條各款所列情形，爰依原告之
    聲請，由其一造辯論而為判決。
貳、實體方面：
一、原告起訴主張略以：
（一）被告詹景州前曾積欠萬泰商業銀行股份有限公司(下稱萬
      泰銀行)新臺幣149,645元之本息未為清償，現萬泰銀行業
      務由原告承受，並已取得本院102年度司執字第10914號債
      權憑證。詎被告詹景州為逃避日後遭原告強制執行，竟於
      110年8月31日將系爭土地，贈與被告詹前暐、詹智茵、詹
      智君並於同年9月24日完成所有權移轉登記。被告間之無
      償行為減少被告詹景州之財產，致被告詹景州陷於無資力
      ，使原告之債權有不能受償之虞，顯已損害原告之債權，
      爰依民法第244條第1項、第4項規定，訴請法院撤銷該無
      償行為及回復原狀。
（二）並聲明：如變更後之聲明。
二、被告詹智君未於最後言詞辯論期日到場，惟其前到庭答辯，
    及其餘被告答辯略以：
　　家裡的事都是由被告詹景州之大姊在處理，系爭土地是被告
    詹景州的父親留下來的，他在109年去世，媽媽及父親說要
    給孫子，所以才會辦理登記給孫子即被告詹前暐、詹智茵、
    詹智君3人，在辦的時候我們只是拿印章給代書蓋，不清楚
    這件事情，但沒有合法之遺囑可以說明上開情事等語。並聲
    明：原告之訴駁回。
三、得心證之理由：
（一）原告主張之前揭事實，有本院102年度司執字第10914號債
      權憑證、系爭土地之土地登記第一類謄本、異動索引、銅
      鑼地政111年5月25日銅地一字第1110002222號函送之系爭
      土地登記申請書、印鑑證明等在卷可按(見本院卷第17至1
      9、59至67、123至141頁)。並為被告等所不爭執，堪信原
      告前開主張為真實。　　　　
（二）按債務人所為之無償行為，有害及債權者，債權人得聲請
      法院撤銷之；債權人依上開規定聲請法院撤銷時，得並聲
      請命受益人或轉得人回復原狀，民法第244條第1項、第4 
      項分別定有明文。所謂有害及債權，乃指債務人之行為，
      致積極的減少財產，或消極的增加債務，因而使債權不能
      獲得清償之情形（最高法院81年度台上字第207號判決意
      旨參照）。是債務人所有之財產除對於特定債權人設有擔
      保物權外，應為一切債務之總擔保，倘債務人於債務成立
      後，其所為之法律行為導致其責任財產減少，使債權陷於
      清償不能或困難，債權人即得依前開規定行使撤銷權，並
      聲請命受益人或轉得人回復原狀，以保全債權之實現。且
      民法第244條撤銷權之客體，包含債務人之債權行為與物
      權行為（最高法院42年台上字第323號、48年台上字第175
      0號判例意旨可參）。本件被告詹景州將系爭土地贈與被
      告詹前暐、詹智茵、詹智君並為所有權移轉登記之前，即
      已積欠原告債務，且其為前揭贈與及所有權移轉登記行為
      後，名下已無其他財產可供清償債務，亦有被告詹景州之
      稅務電子閘門財產所得調件明細表可佐（見本院個資卷）
      。是被告詹景州積極處分其財產，卻未相對減少其債務，
      其贈與移轉系爭土地之行為，顯有害於原告之債權，而屬
      詐害債權行為甚明，原告自得依民法第244條第1項之規定
      請求撤銷被告間所為贈與之債權行為及系爭土地所有權移
      轉登記之物權行為。至被告等雖辯稱：系爭土地係被告詹
      景州之父所遺留，要給孫子即被告詹前暐、詹智茵、詹智
      君等人等語。惟原告已否認其主張，而當事人主張有利於
      己之事實者，就其事實有舉證之責任，民事訴訟法第277
      條前段定有明文，被告等業已自承沒有合法遺囑可以證明
      前開情事等語(見本院卷第155頁)。是其等就此既未能舉
      證以實其說，所辯自非可採。
（三）債權人依第一項或第二項之規定聲請法院撤銷時，得並聲
      請命受益人或轉得人回復原狀，民法第244條第4項前段定
      有明文。查被告詹景州就系爭土地所為贈與及所有權移轉
      登記行為，均屬有害及原告債權而得撤銷之無償行為，已
      如上述。則原告依上開規定，併請求受益人即被告詹前暐
      、詹智茵、詹智君塗銷系爭不動產之所有權移轉登記，以
      回復系爭不動產之原狀，亦屬有據。
四、從而，原告依民法第244條第1項規定，請求撤銷被告間就系
    爭土地所為贈與之債權行為及所有權移轉之物權行為，並依
    同法第244條第4項規定，請求被告詹前暐、詹智茵、詹智君
    塗銷系爭土地之所有權移轉登記，均有理由，應予准許，爰
    判決如主文第1項、第2項所示。
據上論結，原告之訴為有理由，依民事訴訟法第385條第1項前段
、第85條第2項，判決如主文。
中　　華　　民　　國　　111 　年　　7 　　月　　11　　日
                  苗栗簡易庭  法　官　陳秋錦
以上正本係照原本作成。
如對本判決上訴，須於判決送達後20日內向本院提出上訴狀。
中　　華　　民　　國　　111 　年　　7 　　月　　11　　日
                              書記官　張智揚